臺灣高等法院臺中分院刑事判決
                                   111年度上訴字第2347號
上  訴  人  臺灣苗栗地方檢察署檢察官
被      告  楊程宇
選任辯護人  林盛煌律師
上列上訴人因被告違反毒品危害防制條例案件，不服臺灣苗栗地
方法院111年度訴字第77號中華民國111年8月16日第一審判決（
起訴案號：臺灣苗栗地方檢察署110年度偵字第7846號），提起
上訴，本院判決如下：
    主  文
上訴駁回。
    犯罪事實及理由
一、本案審判範圍：
　　刑事訴訟法第348條規定：「上訴得對於判決之一部為之。
    對於判決之一部上訴者，其有關係之部分，視為亦已上訴。
    但有關係之部分為無罪、免訴或不受理者，不在此限。上訴
    得明示僅就判決之刑、沒收或保安處分一部為之。」參諸刑
    事訴訟法第348條第3項規定立法理由，宣告刑、數罪併罰所
    定之應執行刑、沒收，倘若符合該條項的規定，已得不隨同
    其犯罪事實，而單獨成為上訴之標的，且於上訴人明示僅就
    刑上訴時，第二審法院即不再就原審法院所認定之犯罪事實
    為審查，而應以原審法院所認定之犯罪事實，作為論認原審
    宣告刑、執行刑及沒收妥適與否的判斷基礎。本案檢察官上
    訴書係以被告違反毒品危害防制條例之犯行，不應宣告緩刑
    為由提起上訴（見本院卷第15、16頁），檢察官並於本院審
    理中陳明：上訴範圍就刑的部分提起上訴，原審宣告緩刑不
    當等語（本院卷第65頁)，已敘明僅就原審刑之部分提起上
    訴，而被告並未提起上訴。依前述說明，本院僅就原審判決
    刑之部分進行審理，至於其他部分，則非本院審查範圍。
二、本案據以審查量刑妥適與否之原審所認定犯罪事實、罪名及
　　刑之減輕事由：
　㈠原判決所認定之犯罪事實：
　　乙○○知悉4-甲基甲基卡西酮（4-methylmethcathinone、Mep
    hedrone、4-MMC，俗稱喵喵）、甲基-N,N-二甲基卡西酮（M
    ethyl-N,N-Dimethylcathinone）、硝甲西泮（硝甲氮平，N
    imetazepam）均為毒品危害防制條例第2條第2項第3款所列
    之第三級毒品，依法均不得販賣、持有，仍基於販賣第三級
    毒品以營利之犯意，於民國110年11月25日上午9時28分許，
    以其所持用如附表編號2所示之行動電話連結網際網路，以
    通訊軟體iMessage（帳號名稱：qaz00000000@gmail.com）
    傳送「一個5就好」、「加油錢10可以嗎」、「哥你有要嗎
    」、「其他抖音」、「還是要全抖音」、「加油錢175可以
    嗎」、「400可以呀」、「不用貼油錢」、「175給妳」、「
    我會用袋子包」之訊息予配合苗栗縣警察局刑事警察大隊偵
    二隊及科技犯罪偵查隊員警調查之帳號（帳號名稱：Z00000
    00000@gmail.com），以暗示販賣毒品。嗣經苗栗縣警察局
    刑事警察大隊偵二隊及科技犯罪偵查隊員警執行網路巡邏勤
    務，遂利用iMessage與乙○○取得聯繫，並約定毒品交易之時
    間、地點及交易方式，乙○○即於110年11月26日下午4時35分
    許，駕駛車牌號碼000-0000號自用小客車，依約前往苗栗縣
    ○○鎮○○○路000號前，擬以新臺幣（下同）2萬元之價格，販
    賣如附表編號1所示之混合2種以上第三級毒品之毒品咖啡包
    50包與喬裝買家之員警，而於乙○○準備與員警交易上開毒品
    之際，隨即經員警表明身分當場逮捕而未遂，並扣得如附表
    編號1所示之毒品及如附表編號2所示之行動電話。
　㈡原判決所認定之被告所犯罪名部分：
　⒈被告所為，係犯毒品危害防制條例第9條第3項、第4條第6項
    、第3項之販賣第三級毒品而混合二種以上之毒品未遂罪。
　⒉被告於著手販賣前意圖販賣而持有第三級毒品之低度行為，
    為其著手販賣第三級毒品之高度行為所吸收，不另論罪。
　㈢原審就減輕其刑事由說明：
　⒈被告雖已著手於販賣行為之實行，惟因購毒者自始無實際買
      受之真意而不遂，為未遂犯，爰依刑法第25條第2項之規
      定，按既遂犯之刑減輕之。
　⒉被告就本件販賣毒品犯行，於警詢時、偵查中及法院訊 問、
    準備程序及審理中均自白，應依毒品危害防制條例第17條第
    2項之規定，減輕其刑。
　⒊被告固於警詢時及偵查中均供出其毒品來源為真實姓名年籍
    不詳，綽號「小彤」之人，並配合警方查緝上手等情，惟經
    原審函詢結果，被告雖配合警方誘捕綽號「小彤」之人，然
    未成功查獲，檢警機關並未因而查獲該被指認之毒品來源及
    其犯行等情，有臺灣苗栗地方檢察署111年4月27日苗檢松荒
    110偵7846字第1119010333號函、苗栗縣警察局110年5月6日
    偵查佐偵查報告各1份附卷可參（見原審卷第57、61頁），
    是本件並未因被告供出毒品來源而於判決前查獲其他正犯或
    共犯，自無從依毒品危害防制條例第17條第1項規定減輕或
    免除其刑。
　⒋被告就販賣第三級毒品而混合二種以上之毒品未遂犯行，有
    上開刑之減輕事由，依刑法第70條之規定遞減輕其刑。
　⒌本件被告所犯販賣第三級毒品而混合二種以上之毒品未遂罪
    ，其法定刑適用販賣第三級毒品罪之法定刑，並加重其刑至
    2分之1，固屬甚重，然經依刑法第25條第2項、毒品危害防
    制條例第17條第2項規定遞減輕其刑後，本院認被告犯罪情
    節非屬特別輕微，兼衡其他一切與犯罪有關之情狀，已難認
    其犯罪有何在客觀上顯然足以引起一般同情，而認縱予宣告
    法定最低度刑，仍嫌過重之情形，自無適用刑法第59條規定
    酌量減輕其刑之餘地。　
三、上訴理由之論斷：
　㈠檢察官上訴意旨略以：宣告緩刑之案件限於「法院對符合刑
    法第74條及少年事件處理法第79條規定之被告，依其犯罪情
    節及犯後之態度，足信無再犯之虞，且有下列情形之一者，
    宜認為以暫不執行為適當，並予宣告緩刑」，法院加強緩刑
    宣告實施要點第2點已明定，故須有客觀情事，足信被告無
    再犯之虞，始得為緩刑之宣告。再按同要點第7點更載明「
    被告有下列情形之一者，以不宣告緩刑為宜：⑴犯最輕本刑
    為一年以上有期徒刑以上之刑之罪。⑵犯罪行為嚴重侵害個
    人法益、影響社會治安或國家利益。」。本件被告所犯係毒
    品危害防制條例第9條第3項、第4條第6項、第3項販賣第三
    級毒品而混合二種以上之毒品未遂罪，縱依毒品危害防制條
    例第17條第2項、刑法第25條第2項規定減輕其刑，仍屬最輕
    本刑1年以上有期徒刑之罪，未符上開實施要點。且被告無
    視我國政府禁絕毒害之堅定立場，僅圖一己私利，知悉毒品
    具有成癮性、濫用性，對社會深具危害，仍欲販賣第三級毒
    品予他人，將造成毒品之流通及助長泛濫，並戕害國民身心
    健康，已嚴重影響社會治安及國家利益，參酌要點第⑵款，
    仍不應宣告緩刑。原審疏未慮此，逕對被告為緩刑之宣告，
    且未符合前揭要點規定，均難謂允洽等語。
　㈡按刑之量定，為求個案裁判之妥當性，法律賦予法院裁量之
    權，量刑輕重，屬為裁判之法院得依職權自由裁量之事項，
    苟其量刑已以行為人之責任為基礎，並斟酌刑法第57條各款
    所列情狀，在法定刑度內，酌量科刑，無顯然失當或違反公
    平、比例及罪刑相當原則者，亦無偏執一端，致明顯失出失
    入情形，自不得指為違法。經查原審判決已以被告之責任為
    基礎，具體審酌刑法第57條各款所列情狀，在罪責原則下適
    正行使其量刑之裁量權，判處被告有期徒刑2年，尚難認有
    逾越法律所規定之範圍，或濫用其裁量權限而違背正義之違
    法情形。另緩刑為法院刑罰權之運用，是否宣告緩刑或為如
    何之宣告，亦屬審判上之職權。至「法院加強緩刑宣告實施
    要點」，乃司法院為加強妥適運用緩刑制度，而訂定該實施
    要點，供法院斟酌緩刑宣告，並非據此剝奪或限縮法官審酌
    個案情節適切緩刑宣告之裁量權限。原審判決已詳予說明：
    被告前無任何犯罪紀錄，未曾因故意犯罪受有期徒刑以上刑
    之宣告，考量其為初次犯罪，犯後始終坦承犯行，並積極配
    合警方查緝上手，足認其頗具悔意，並表示反省之態度，堪
    認被告本件犯行受上開刑之宣告，尚非不得緩其刑之執行，
    賦與被告在社會內更生之機會，並藉由緩刑宣告之心理強制
    作用，期待行為人自發性之改善更生，而防止其再犯，是以
    本次犯行為限，認被告所受刑之宣告以暫不執行為適當，依
    刑法第74條第1項第1款之規定，宣告緩刑4年；又為使被告
    深切記取教訓，尊重法律規範秩序，強化法治觀念，避免再
    犯，認應以命被告履行一定條件負擔為適當，依刑法第74條
    第2項第4款、第8款之規定，命被告應於判決確定之日起6個
    月內，向公庫支付6萬元，另接受法治教育課程2場次，併依
    刑法第93條第1項第2款之規定，諭知於緩刑期間付保護管束
    ，以期符合緩刑制度之目的，倘被告違反上開所定負擔且情
    節重大，足認原宣告之緩刑難收其預期效果，而有執行刑罰
    之必要者，得撤銷緩刑之宣告等情，經核尚屬妥適。
　  檢察官就原審判決刑之部分提起上訴，並無理由，應予駁回
    。
據上論斷，應依刑事訴訟法第368條，判決如文。
本案經檢察官林圳義提起公訴，檢察官蕭慶賢提起上訴，檢察官
甲○○到庭執行職務。
中　　華　　民　　國　　111 　年　　12　　月　　7 　　日
            刑事第十二庭   審判長法　官　張  國  忠
                                 法　官  李  雅  俐
                                 法　官  陳      葳 
以上正本證明與原本無異。
如不服本判決應於收受送達後20日內向本院提出上訴書狀，其未
敘述上訴理由者，並得於提起上訴後20日內向本院補提理由書狀
（均須按他造當事人之人數附繕本）「切勿逕送上級法院」。因
疫情而遲誤不變期間，得向法院聲請回復原狀。 

　　　　　　　　　　　　　     　書記官  蔡  皓  凡

中　　華　　民　　國　　111 　年　　12　　月　　7 　　日
                  
附錄法條：
毒品危害防制條例第9條
成年人對未成年人販賣毒品或犯前三條之罪者，依各該條項規定
加重其刑至二分之一。
明知為懷胎婦女而對之販賣毒品或犯前三條之罪者，亦同。
犯前五條之罪而混合二種以上之毒品者，適用其中最高級別毒品
之法定刑，並加重其刑至二分之一。

毒品危害防制條例第4條
製造、運輸、販賣第一級毒品者，處死刑或無期徒刑；處無期徒
刑者，得併科新臺幣3千萬元以下罰金。
製造、運輸、販賣第二級毒品者，處無期徒刑或10年以上有期徒
刑，得併科新臺幣1千5百萬元以下罰金。
製造、運輸、販賣第三級毒品者，處7年以上有期徒刑，得併科
新臺幣1千萬元以下罰金。
製造、運輸、販賣第四級毒品者，處5年以上12年以下有期徒刑
，得併科新臺幣5百萬元以下罰金。
製造、運輸、販賣專供製造或施用毒品之器具者，處1年以上7年
以下有期徒刑，得併科新臺幣1百50萬元以下罰金。
前五項之未遂犯罰之。
原審判決附表
編號 扣案物名稱 數量 鑑定結果／說明 卷證頁數 1 音符圖示黑色包裝毒品咖啡包 50包（含包裝袋50只） 檢品編號：B0000000（編號A1） 檢品外觀：音符圖示黑色包裝（內含橙色粉末） 送驗數量：4.4068公克（淨重） 驗餘數量：3.3735公克（淨重） 檢出結果：第三級毒品 　　　　　4-甲基甲基卡西酮（4-methylmethcathinone、Mephedrone、4-MMC）、甲基-N,N-二甲基卡西酮（Methyl-N,N-Dimethylcathinone）、硝甲西泮（Nimetazepam） 備考：送驗音符圖示黑色包裝50包（已開封1包、未開封49包），總毛重293.09公克，送驗單位指定鑑驗未開封1包（編號A1） 檢品編號：B0000000（取樣自檢品編號B0000000） 檢品外觀：音符圖示黑色包裝（內含橙色粉末） 送驗數量：4.4068公克（淨重） 驗餘數量：3.3461公克（淨重） 檢出結果：第三級毒品 　　　　　4-甲基甲基卡西酮（4-methylmethcathinone、Mephedrone、4-MMC）、甲基-N,N-二甲基卡西酮（Methyl-N,N-Dimethylcathinone）、硝甲西泮（Nimetazepam） 純質淨重：4-甲基甲基卡西酮（4-methylmethcathinone、Mephedrone、4-MMC）檢驗前淨重4.4068公克，純度5.0%，純質淨重0.2203公克 備考：送驗音符圖示黑色包裝50包，送驗單位指定鑑驗1包【4-甲基甲基卡西酮（4-methylmethcathinone、Mephedrone、4-MMC）之純質淨重】，檢出純度5.0%；估算甲基-N,N-二甲基卡西酮（Methyl-N,N-Dimethylcathinone）純度<1%、硝甲西泮（Nimetazepam）純度<1%；推估檢品50包，檢驗前總淨重226.0109公克，4-甲基甲基卡西酮（4-methylmethcathinone、Mephedrone、4-MMC）總純質淨重11.3005公克 衛生福利部草屯療養院110年12月8日草療鑑字第1101200057、0000000000號鑑驗書（偵卷第55、57頁） 2 Apple廠牌玫瑰金色iPhone 6s行動電話 1支 IMEI：000000000000000  3 Apple廠牌黑色iPhone 11行動電話 1支 IMEI：000000000000000，內含門號0000000000號SIM卡1張  4 現金新臺幣25萬3,800元